臺灣臺中地方法院交通事件裁定　　　100年度交聲字第1977號
原處分機關　交通部公路總局臺中區監理所臺中市監理站
異　議　人
即受處分人　張靜宜
上列異議人即受處分人因違反道路交通管理處罰條例案件，對於
交通部公路總局臺中區監理所臺中市監理站民國100年6月22日所
為之處分（原處分：裁監稽違字第裁61-G0H285397號裁決書），
聲明異議，本院裁定如下：
    主  文
原處分撤銷。
張靜宜汽車駕駛人，在設有禁止臨時停車處所停車，處罰鍰新臺
幣陸佰元。
    理  由
一、原處分機關略以：異議人即受處分人張靜宜（下稱異議人）
    駕駛車牌號碼HF7-428號重型機車，於民國99年10月4日下午
    2 時43分許，在臺中市○○路與建國路口處，因「在禁止臨
    時停車處所停車」之違規，經臺中市警察局第一分局繼中派
    出所員警掣開中市警交字第G0H285397 號舉發違反道路交通
    管理事件通知單逕行舉發，爰依道路交通管理處罰條例第56
    條第1項第1款規定，裁處異議人罰鍰新臺幣（下同）900 元
    ，逾期則依裁決書處罰主文裁處等語。
二、聲明異議意旨略以：伊先前均未收到監理單位相關罰單或通
    知，卻於100 年7月1日收到以掛號寄達戶籍地之裁決書，伊
    始知有被開單之情形，經查，該裁決書所記載違規時間為99
    年10月4 日，違規地點為臺中市○○路與建國路口，原舉發
    通知單應到案日期為99年11月20日，距今時間已久遠，且因
    先前未收到任何違規通知，根本無法知道有此一事，故對於
    監理機關未依規定先行通知違規，查明確認是否為伊所騎車
    輛而逕為裁決，為此提出聲明異議等語。
三、按駕駛人駕駛汽車，應遵守道路交通標誌、標線、號誌之指
    示，並服從交通指揮人員之指揮；又禁止臨時停車線，用以
    指示禁止臨時停車路段，本標線為紅色實線，設於路側，禁
    止時間原則為全日24小時，道路交通安全規則第90條、道路
    交通標誌標線號誌設置規則第149條第1項第1款第5目、第16
    9條第4項分別定有明文。次按汽車駕駛人在禁止臨時停車處
    所停車者，處600元以上1,200元以下罰鍰，上開所稱「汽車
    」，包括機器腳踏車在內，道路交通管理處罰條例第56條第
    1項第1款、第3條第8款亦有明文。而機器腳踏車駕駛人，違
    反道路交通管理處罰條例第56條第1項第1款規定，於期限內
    繳納或到案聽候裁決者，應處罰鍰600 元，違反道路交通管
    理事件統一裁罰基準表亦規定甚明。再按汽車違反道路交通
    管理事件，經以科學儀器取得證據資料證明其行為違規，當
    場不能或不宜攔截製單舉發者，得逕行舉發之；前項逕行舉
    發，應記明車輛牌照號碼、車型等可資辨別之資料，查明汽
    車所有人姓名或名稱、住址後，並以該汽車所有人為被通知
    人製單舉發之；受舉發違反道路交通管理事件之受處罰人，
    認為受舉發之違規行為應歸責他人者，應於舉發違反道路交
    通管理事件通知單應到案日期前，檢附相關證據及應歸責人
    相關證明文件，向處罰機關告知應歸責人，處罰機關應即另
    行通知應歸責人到案依法處理，逾期未依規定辦理者，仍依
    本條例各該違反條款規定處罰；依本條例規定逕行舉發之案
    件，推定受逕行舉發人有過失，同條例第7條之2第1項第7款
    、第4項、第85條第1項、第4項亦分別定有明文。
四、經查：
(一)本件異議人所有車牌號碼HF7-428號重型機車，於99年10月4
    日下午2 時43分許，停放在臺中市○○路與建國路口處，因
    該處路側劃有紅色實線之禁止臨時停車標線，經警依違反道
    路交通管理處罰條例第56條第1項第1款規定，以其有「在禁
    止臨時停車處所停車」之違規掣單逕行舉發等情，此有臺中
    市警察局中市警交字第G0H285397 號舉發違反道路交通管理
    事件通知單、採證照片及本件裁決書各1 張在卷足佐，本件
    違規事實，至為明確，堪以認定。
(二)惟基於社會現況及便民原則，並因應車主、駕駛人需要，於
    公路監理電腦系統車籍及駕籍檔中增列通信地址，以利公路
    監理機關各項通知單之寄達，特訂定本注意事項；公路監理
    機關受理車主、駕駛人申請增設通信地址後，應立即登載於
    公路監理電腦系統之車籍及駕籍檔中；爾後各項便民服務之
    通知事項及汽車燃料使用費繳款通知、汽車使用牌照稅繳款
    通知及違規通知單、裁決書之送達，皆以通信地址寄發，道
    路交通安全規則第23條第1 項、公路監理電腦系統車輛車籍
    及駕駛人駕籍增設「通信地址」（99年2 月23日修正為「住
    居所或就業處所」）欄位作業注意事項第1條、第6條分別定
    有明文。則一旦車主或駕駛人填寫申請書為登記，公路監理
    機關即有義務登載於電腦系統中，舉發機關於逕行舉發違反
    道路交通管理事件時，應亦以公路監理電腦系統作為查詢車
    籍及駕籍之依據，此時若車主或駕駛人有申請增設「通信地
    址」時，亦應以此作為寄發地址，方能期許受通知人得以受
    送達，合先敘明。
(三)查本件臺中市警察局中市警交字第G0H285397 號舉發違反道
    路交通管理事件通知單，經原舉發機關先依「臺中市○區○
    ○路94號5樓之1」送達，因「遷移不明」為由經郵政機關退
    回，乃再依異議人之戶籍址即「臺中市○區○○路177號4樓
    之3 」送達，又因「查無此人」為由遭退回，原舉發機關遂
    逕行據此對異議人為公示送達等情，有遷徙紀錄資料查詢結
    果2 張、個人戶籍資料（完整姓名）查詢結果、單退查詢報
    表、公達查詢報表、臺中市警察局交通警察隊回執、臺中市
    警察局交通警察隊行政文書郵寄信封及送達證書暨行政文書
    不能送達事由報告書各1 份在卷可稽。惟本件異議人已於95
    年8 月23日向公路監理機關辦理增設通信地址「臺中市○區
    ○○路郵局168 號信箱」，並經公路監理機關完成登記在案
    等情，有證號查詢機車駕駛人、公路監理業務通信地址申請
    書1 紙附卷足憑，揆諸上揭說明，原舉發機關自應先依異議
    人增設之通信地址為送達，若仍送達不能後，始得為其餘送
    達之方式，否則將失其登記通信地址之意義。是本件原舉發
    機關未依法查詢異議人之通信地址重新送達，即逕為公示送
    達，於法尚有未合，自不發生舉發通知單合法送達之效力，
    異議人自無從依該舉發通知單所指定之時間前往指定處所聽
    候裁決並陳述意見，或在指定聽候裁決前，逕以最低處罰標
    準在限期內自動繳納罰款，則原處分機關自不能以異議人係
    故意不依限到案而從重裁罰；又本院認逕以裁處異議人最低
    額度之罰鍰，對於異議人之權益並無不利益之影響，如僅以
    原舉發違規通知單送達之瑕疵即撤銷原處分，待原舉發機關
    重新送達後，再由原處分機關為相同內容之裁罰，顯不符訴
    訟經濟。準此，原處分機關從重裁罰異議人罰鍰900 元，容
    有未洽，自應由本院將原處分撤銷，並依道路交通管理處罰
    條例第56條第1項第1款及違反道路交通管理事件統一裁罰基
    準表規定，自為裁定最低額度之罰鍰600元，以資適法。
(四)另前揭公路監理業務通信地址申請書上，雖由監理機關自行
    加註「違規罰單只寄戶籍地，不寄通信地址」字樣，惟此一
    加註字樣，異議人於簽名時，是否已確實注意到，已有可疑
    ，且此一加註顯已違反上開公路監理電腦系統車輛車籍及駕
    駛人駕籍增設「通信地址」欄位作業注意事項之規定，並與
    異議人因戶籍地不便收受文件，而增設通信地址之目的，亦
    顯有違背，況依前揭申請書上之記載，換照通知單、定檢通
    知單，此類時效性較長、較無急迫性之文件，猶須改寄「通
    信地址」，舉輕以明重，時效性較短、較具急迫性之違規罰
    單，焉有不寄「通信地址」之理？故前揭加註事項，乃監理
    機關自行加註之字樣，既與上開法定注意事項有違，且與增
    設通信地址之立法目的相牴觸，尚難認有合法拘束力，自難
    逕認本件業已產生合法送達之效力，附此說明。
據上論斷，應依道路交通管理處罰條例第87條第2 項，道路交通
事件處理辦法第19條前段，裁定如主文。
中    華    民    國    100     年    8    月    1    日
                  交通法庭    法  官 潘曉玫
以上正本證明與原本無異。
如不服本裁定，應於收受送達後5日內向本院提出抗告狀。（應
附繕本）
                              書記官 張齡方
中    華    民    國    100     年    8    月    1    日